臺灣屏東地方法院民事判決　　　　　　　 99年度訴字第769號
原　　　告　李玉美
訴訟代理人　梁智豪律師
被　　　告　潘政貴
訴訟代理人　周春米律師
　　　　　　任明穎律師
上列當事人間請求返還借款事件，本院於民國100年3月31日言詞
辯論終結，判決如下：
    主  文
被告應給付原告新台幣拾萬仟佰拾元。
原告其餘之訴駁回。
訴訟費用由被告負擔三分之一，餘由原告負擔。
本判決原告勝訴部分得假執行，但被告如以新台幣拾萬仟
佰拾元為原告預供擔保，得免為假執行。
原告其餘假執行之聲請駁回。
    事實及理由
一、按訴狀送達後，原告不得將原訴變更或追加他訴，但擴張或
    減縮應受判決事項之聲明者，不在此限，民事訴訟法第255
    條第1 項第3 款定有明文。原告原請求被告應給付原告新台
    幣（下同）100 萬元，及自起訴狀繕本送達翌日起至清償日
    止，按週年利率5%計算之利息。嗣於民國100 年2 月17日言
    詞辯論期日更正請求被告應給付原告100 萬元。核其性質為
    減縮應受判決事項之聲明，揆諸上開規定，自無不合，應予
    准許。
二、原告主張：被告於88年8 月15日向伊借貸60萬元，並親自書
    寫借款契約書（下稱系爭借款契約書），約定每月利息1 分
    ，1 年後即89年8 月15日清償。嗣被告又向伊借貸10萬元並
    於88年9 月18日書立借據（下稱系爭借據）載明「因經營養
    雞場，款項不足，再向伊借貸10萬元，並言明如同上回月息
    1 分，於89年9 月18日一併整個債務全部還清」，詎上開兩
    筆借款清償期屆至後，被告卻未清償任何本息，以借貸總額
    70萬元，月息1 分計算，被告每月應支付之利息為7,000 元
    ，自本件起訴時回溯5 年，被告共應支付伊42萬元之利息，
    伊願減縮利息為30萬元，連同本金70萬元，被告應償還伊10
    0 萬元，爰依消費借貸之法律關係請求被告負清償責任等語
    ，並聲明：(1)被告應給付原告100 萬元。(2)願供擔保，請准
    宣告假執行。
三、被告則以：系爭借款契約書及借據雖係伊繕寫及用印，惟其
    緣由係伊與原告之夫即何新輝及訴外人羅晴樹合夥經營養雞
    場之事業資金不足，故由何新輝提議向原告借款，伊遂替全
    體合夥人撰寫系爭借款契約書，然伊並未收受原告交付之款
    項。嗣後因伊發現60萬元不足以支付養雞場開銷，且原告尚
    未同意貸與60萬元，伊乃書寫系爭借據，向原告表示全部需
    借款70萬元，亦即借款計劃共需70萬元，並非表示已收受60
    萬元之款項，倘伊確有收受60萬元，則第2 筆借款之利息起
    算日、清償日、如何清償等問題，自應另為約定，相較於系
    爭借款契約書，系爭借據僅係表示共需借款70萬元的意思，
    內容才會如此簡單。況倘若伊有收受原告交付之款項，何以
    系爭借款契約書只有伊之蓋章？足徵當時確實未借到錢，才
    會認為沒有補足印章或塗銷姓名之必要，且原告主張之借款
    事實，已逾10年，何以原告從未行使權利？益證原告並未交
    付借款給伊等語，資為抗辯，並聲明：(1)原告之訴駁回。(2)
    若受不利判決，願供擔保請准免為假執行之宣告。
四、原告主張系爭借款契約書及借據為被告親自書寫並用印之事
    實，業據其提出該借款契約書及借據為憑（本院卷第5-6 頁
    ），復為被告所不爭執，自堪信為真正。
五、本件爭點：被告應否受系爭借款契約書及借據之效力所拘束
    ？經查，本件被告雖抗辯系爭借款契約書及借據僅係表示全
    部需借款70萬元之計劃，然始終未曾收受原告之借款云云，
    惟據證人即原告之夫何新輝證述：88年時伊有與被告及羅晴
    樹共同經營養雞場，伊提供土地，被告及羅晴樹則提供資金
    ，後來因為要蓋雞舍，資金不足，被告表示要借錢，伊就找
    原告商量借錢，原告考量被告從事教職，應該可以借錢，所
    以於88年8 月15日原告就拿現金60萬元給伊，當日伊就將錢
    交給被告，被告就書寫系爭借款契約書，交待伊拿回去給原
    告，不到1 個月，被告又跟伊說錢還不夠，伊又向原告說，
    所以原告又於88年9 月間某日拿10萬元給伊，伊再拿給被告
    ，被告就將已經寫好的系爭借據交給伊，交待伊拿回去給原
    告，後來被告也都沒有還錢等語（本院卷第20-22 頁），再
    觀之系爭借據載明：「茲經營養雞場，款項不足，懇請再向
    李玉美小姐（原告）借調10萬元，並言明如同上回月息1 分
    ，於89年9 月18日一併整個債務全部還清，如有法律規究，
    同上次借款契約書內容所述，同等效力，絕無異議」字句，
    足認被告係收受何新輝轉交原告交付之60萬元借款後，仍因
    資金不足再向原告借貸10萬元，並收受何新輝轉交原告交付
    之10萬元借款，且約定前後兩筆借款月息同為1 分並預定於
    89年9 月18日清償之事實。衡情，被告倘若未收受原告之借
    款，何以自行書寫系爭借款契約書並先行用印？又系爭借據
    果若係全部借款70萬元之計劃，何以被告未能表明借款計劃
    之意旨，反出具「借據」並書立「再向原告借調10萬元」及
    「一併整個債務全部還清」字句？且未向原告索回系爭借款
    契約書及借據？足徵被告所辯與常情不合，並不可採。次查
    ，系爭借款契約書雖列被告、何新輝及羅晴樹3 人為借用人
    （即乙方），惟被告既收受何新輝前後2 次轉交原告交付之
    借款合計70萬元，並出具系爭借款契約書及借據，已如前述
    ，被告自受系爭借款契約書及借據之效力所拘束，有依借款
    契約書及借據所載借款條件履行債務之義務。末查，原告雖
    主張系爭借款契約書及借據之本金合計70萬元，以月息1 分
    計算，被告每月應支付之利息為7,000 元，自本件起訴時回
    溯5 年，被告共應支付42萬元之利息，其願減縮利息為30萬
    元，連同本金70萬元，被告應償還100 萬元一節，惟系爭借
    款契約書記載：「三、由乙方（按指被告、何新輝及羅晴樹
    ）借貸人合議約定共同平均分攤並無異議支付甲方（按指原
    告）之本金及利息」，且系爭借據亦載明：「同上次借款契
    約書內容所述，同等效力，絕無異議」，顯然前後兩次借貸
    之還款條件應屬相同，而兩造既已訂明借貸金額由借用人平
    均攤還本息，原告自亦受該還款條件之拘束，其請求被告給
    付全部借貸金額之本息，洵屬無據。是以，本件被告依系爭
    借款契約書及借據所約定之還款條件，以月息1 分，自本件
    起訴時回溯5 年之利息30萬元（原告減縮之數額），連同本
    金70萬元，平均分攤之結果，應給付原告之數額即為33萬3,
    333元（1,000,000 3 ＝333,333 ，元以下4 捨5 入）。
六、綜上所述，被告應受系爭借款契約書及借據之效力所拘束，
    且依該借款契約書及借據之還款條件，被告應給付之數額為
    33萬3,333 元。從而，原告依消費借貸之法律關係聲明請求
    被告應給付原告100 萬元，於主文第1 項所示範圍內，為有
    理由，應予准許，逾此範圍，則無理由，應予駁回。
七、本判決原告勝訴部分未逾50萬元，爰依民事訴訟法第389 條
    第1 項第5 款規定併依職權宣告假執行，被告陳明願供擔保
    請求免為假執行之宣告，核無不合，爰酌定相當之擔保金額
    ，予以准許。至原告敗訴部分，其假執行之聲請已失所附麗
    ，應予駁回。
八、訴訟費用負擔之依據：民事訴訟法第79條。
中    華    民    國  100     年    4     月    14    日
                       民事第二庭   法  官  陳威宏
正本係照原本作成。
如不服本判決，應於收受送達後20日內向本院提出上訴書狀，其
未表明上訴理由者，應於提出上訴後20日內向本院補提理由書狀
（均須按他造當事人之人數附繕本）。
中    華    民    國   100    年    4     月    15    日
                                    書記官  陳勃諺